【裁判字號】    97,訴,2630
【裁判日期】    971203
【裁判案由】    損害賠償
【裁判全文】
臺灣臺中地方法院民事判決              97年度訴字第2630號
原      告  甲○○
訴訟代理人  乙○○
被      告  丙○○
上列當事人間因被告過失傷害案件，經原告提起附帶民事訴訟請
求損害賠償事件，由本院刑事庭移送前來（97年度交附民字第
180號），於民國97年11月19日言詞辯論終結，判決如下：
    主    文
被告應給付原告新臺幣拾貳萬肆仟零玖拾元，及自民國九十七
年八月二日起至清償日止按週年利率百分之五計算之利息。
原告其餘之訴駁回。
訴訟費用由被告負擔二分之一，餘由原告負擔。
本判決原告勝訴部分，得假執行；但被告如以新臺幣拾貳萬肆
仟零玖拾元為原告預供擔保，得免為假執行。
原告其餘假執行之聲請駁回。
    事實及理由
一、原告起訴主張略以：
（一）原告於民國（下同）97年1月7日上午11時40分許，由勤農
      巷130號穿越道路行至勤農巷128號對面道路水溝蓋處，遭
      被告騎乘車牌號碼OBE-279號重型機車，自後方追撞，致
      受有頭部外傷、腰部挫傷、腰椎壓迫性骨折及右髖骨臼骨
      折之傷害。爰依民法第184、193、195條之規定向被告請
      求損害賠償。本件原告所受損害金額臚列如下：
    1.醫藥費用：87,970元。
    2.醫療器材：7500元。
    3.交通費用：18,220元。
    4.精神慰撫金：450,000元。
（二）綜上，爰依法提起本件訴訟。並聲明：求為判決被告應給
      付原告522,680元及自起訴狀繕本送達翌日起至清償日止
      按週年利率5%計算之利息，並陳明願供擔保請准宣告假執
      行。
二、被告答辯略以：
    原告於事故發生之後，受傷並沒有很嚴重，因為她沒有馬上
    住院，也沒有一直看病，一直到最近才一直看病。原告所附
    之中山、澄清醫院開的醫藥費用單據，被告沒有意見；計程
    車收據部分，原告如果有去中山、澄清醫院掛號坐計程車的
    部分，被告沒有意見，其餘是否坐車去看病，則有意見。再
    原告主張民俗療法，被告認為原告骨頭斷掉並沒有辦法推拿
    。又原告主張的中藥材，不知何人在吃，其拿到的收據，被
    告也可以拿得到，被告認為原告吃的中藥材它是普通的廣告
    藥而已。被告是高工畢業，三十歲得到糖尿病，就沒有工作
    了，對於原告請求45萬元慰撫金的部份，被告認只須給付2
    、3萬元等語。並聲明：求為判決駁回原告之訴及假執行之
    聲請。並陳明如受不利判決，願供擔保免為假執行。
三、法院之判斷：
（一）原告主張其遭被告騎乘機車自後方撞擊致受有傷害之事實
      ，業據其提出與所述情節相符之診斷證明書為憑，並經本
      院職權調閱本院97年度交易字第446號被告過失傷害全卷
      查明屬實，被告亦不爭執，自堪信為真實。
（二）按因故意或過失，不法侵害他人之權利者，應負損害賠償
      責任；汽車、機車或其他非依軌道行駛之動力車輛，在使
      用中加損害於他人者，駕駛人應賠償因此所生之損害；不
      法侵害他人之身體或健康者，對於被害人因此喪失或減少
      勞動能力或增加生活上之需要時，應負損害賠償責任。不
      法侵害他人之身體、健康、名譽、自由、信用、隱私、貞
      操，或不法侵害其他人格法益而情節重大者，被害人雖非
      財產上之損害，亦得請求賠償相當之金額。民法第184條
      第1項前段、第191條之2前段、第193條第1項、第195條第
      1項前段分別定有明文。被告因騎乘機車不慎之不法過失
      行為致原告受有傷害既經認定，自應就原告之損害負賠償
      責任。
（三）茲原告請求被告賠償之數額，是否應予准許，分述如後：
    1.醫藥費用：
      原告主張其因上開事故支出醫療費用87,970元等情，固據
      提出各醫院出具之醫藥費用收據及免用統一發票收據等為
      證，其中關於中山醫院及澄清醫院醫療費用合計為12,120
      元部分，被告並不爭執，是被告應依民法第193條第1項規
      定賠償原告此部分損失。至其中原告前往接受推拿、民俗
      療法及自行購買中藥品合計75,850元部分，被告則否認其
      支出與本件傷害有關。查該民俗療法非登記之醫療院所，
      且未詳細記載治療之項目及費用，另原告所受傷勢，已接
      受中山、澄清醫院之治療，應為已足；又原告購買二仙膠
      等類藥品是否確為治療其傷害所必要性，並未見醫師出具
      任何診斷資料以為憑斷，實無法證明確屬醫療之必要支出
      ，原告復未能提出證據以實其說，自難認原告此部分之主
      張為真實，自不應准許。
    2.醫療器材：
      原告主張其因上開事故須使用背架、四爪柺，而支出購費
      用7,500元等情，業據原告提出收據及統一發票各1紙為證
      ，被告亦未爭執，是被告亦應依民法第193條第1項規定，
      賠償原告此部分損失。
    3.交通費用：
      原告主張其因前往就醫院診斷須搭乘計程車，其往返車資
      共計18,220元，並提出計程車車資證明為憑；被告對原告
      坐計程車前往中山、澄清醫院看病之計程車費用表示無意
      見，經核對原告所提出之計程車車資證明所載原告各該搭
      乘計程車日期、中山醫院及澄清醫院診斷證明書、收據所
      載就診日期後，合計其前往上開二醫療院所支出之計程車
      資金額應為4,470元（詳如附表），此部分被告既不爭執
      ，自應予准許；至其餘搭乘計程車日期，並未見原告提出
      曾前往上開二醫院就診之證據資料，自無從認定為原告因
      就醫所增加之生活支出，且原告亦未舉證證明其此部分支
      出確為其他必要費用，尚無從遽予准許。
    4.精神慰撫金：
      按慰撫金核給之標準固與財產上損害之計算不同，然非不
      可斟酌雙方身分資力與加害程度，及其他各種情形核定相
      當之數額（最高法院51年臺上字第223號判例意旨參照）
      。本院斟酌原告為國小肄業，26年3月25日出生，本件事
      故發生時年約71歲，其遭被告過失侵害身體、健康，堪信
      其精神上確受有痛苦；而被告則係50年9月27日出生，高
      工畢業，目前無業，其因過失而侵害原告之身體及健康程
      度暨兩造所得及財產（詳如卷附稅務電子閘門財產所得調
      件明細表）等一切情狀，認原告得請求之精神慰撫金，以
      300,000元為適當。
（四）綜上所述，原告請求被告給付324,090元（12,120+7,500+
      4,470+300,000），及自起訴狀繕本送達之翌日（即97年8
      月2日）起至清償日止按週年利率5%計算之遲延利息，為
      有理由，應予准許。其餘逾此部分之請求，為無理由，應
      予駁回。
四、本件判決之基礎已臻明確，兩造其餘之攻擊防禦方法及舉證
    ，核與判決無影響，毋庸一一論列，併此敘明。
五、本件原告勝訴部分係所命給付金額未逾500,000元之判決，
    應依職權宣告假執行；被告陳明願供擔保聲請免為假執行，
    經核與法律規定相符，爰酌定相當擔保金額准許之；至於原
    告敗訴部分，其假執行之聲請，因失所依附，應予駁回。
據上論結，本件原告之訴為一部有理由，一部無理由，依民事訴
訟法第79條、第389條第1項第5款、第392條，判決如主文。
中    華    民    國    97    年    12    月    3     日
                  民事第四庭    法  官  王鏗普
正本係照原本作成。
如對本判決上訴，須於判決送達後20日內向本院提出上訴狀。
中    華    民    國    97    年    12    月    3     日
                                書記官
計程車資計算表：
┌──┬────┬───┬────┬────┬──┬──┐
│編號│搭乘日期│車資收│醫院診斷│金額（新│就診│備註│
│    │（民國年│據（本│證明或收│臺幣）  │醫院│    │
│    │、月、日│院卷頁│據（本院│        │    │    │
│    │）      │數）  │卷頁數）│        │    │    │
├──┼────┼───┼────┼────┼──┼──┤
│1   │97.1.21 │83    │46、51  │240     │中山│    │
├──┼────┼───┼────┼────┼──┼──┤
│2   │97.2.18 │83    │46、53  │480     │中山│    │
├──┼────┼───┼────┼────┼──┼──┤
│3   │97.3.17 │83    │46、55  │480     │中山│    │
├──┼────┼───┼────┼────┼──┼──┤
│4   │97.3.31 │83    │46、P56 │240     │中山│    │
├──┼────┼───┼────┼────┼──┼──┤
│5   │97.4.14 │84    │46、P57 │240     │中山│    │
├──┼────┼───┼────┼────┼──┼──┤
│6   │97.4.28 │79    │58、59  │240     │中山│    │
│    │        │      │、60    │        │    │    │
├──┼────┼───┼────┼────┼──┼──┤
│7   │97.5.12 │79    │61、62  │250     │中山│    │
├──┼────┼───┼────┼────┼──┼──┤
│8   │97.5.12 │86    │61、62  │240     │中山│    │
├──┼────┼───┼────┼────┼──┼──┤
│9   │97.5.26 │80    │64      │170     │中山│    │
├──┼────┼───┼────┼────┼──┼──┤
│10  │97.5.26 │37    │64      │180     │中山│    │
├──┼────┼───┼────┼────┼──┼──┤
│11  │97.6.23 │82    │65      │240     │中山│    │
├──┼────┼───┼────┼────┼──┼──┤
│12  │97.7.7  │82    │66、67  │240     │中山│    │
├──┼────┼───┼────┼────┼──┼──┤
│13  │97.8.25 │87    │        │310     │中山│已於│
│    │        │      │        │        │    │收據│
│    │        │      │        │        │    │上註│
│    │        │      │        │        │    │明就│
│    │        │      │        │        │    │診醫│
│    │        │      │        │        │    │院  │
├──┼────┼───┼────┼────┼──┼──┤
│14  │97.9.2  │87    │        │150     │烏日│同上│
│    │        │      │        │        │澄清│    │
├──┼────┼───┼────┼────┼──┼──┤
│15  │97.9.22 │87    │        │310     │中山│同上│
├──┼────┼───┼────┼────┼──┼──┤
│16  │97.9.30 │88    │        │160     │烏日│同上│
│    │        │      │        │        │澄清│    │
├──┼────┼───┼────┼────┼──┼──┤
│17  │97.10.10│88    │        │300     │中山│同上│
├──┴────┴───┴────┴────┴──┴──┤
│合計：4,470元                                         │
└───────────────────────────┘


司法院資訊處製作；財團法人民間司法改革基金會備份。
